---
output: 
  html_document: 
    highlight: tango
    theme: flatly
    css: style.css
---
## Exercícios de Tipos de Variáveis

### Exemplos:

Operadores Aritméticos + Type Casting
  
#### Exemplo 1) Leia dois números digitados pelo usuário (como texto), converta-os para inteiro e mostre:

- Soma

- Multiplicação

- Divisão

```python

numero1 = input("Digite o primeiro número: ")
numero2 = input("Digite o segundo número: ")

numero1 = int(numero1)
numero2 = int(numero2)

soma = numero1 + numero2
multiplicacao = numero1 * numero2
divisao = numero1 / numero2

print("Soma:", soma)
print("Multiplicação:", multiplicacao)
print("Divisão:", divisao)

```
Saída

```pseudocode
Digite o primeiro número: 10
Digite o segundo número: 5

Soma: 15
Multiplicação: 50
Divisão: 2.0
```

Operadores Relacionais + Lógicos

#### Exemplo 2) Crie um programa que leia a idade de uma pessoa e informe se ela:

- Pode dirigir (idade ≥ 18 E possui carteira)

```python
idade = int(input("Digite sua idade: "))
tem_carteira = input("Possui carteira? (s/n): ")

tem_carteira = tem_carteira == "s"

pode_dirigir = idade >= 18 and tem_carteira

print("Pode dirigir?", pode_dirigir)
```
Saída

```pseudocode
Digite sua idade: 20
Possui carteira? (s/n): s

Pode dirigir? True
```

Operadores de Associação + Identidade

#### Exemplo 3) Dada uma lista de números, verifique:

- Se o número 10 está na lista

- Se duas listas são o mesmo objeto


```python
lista1 = [5, 10, 15, 20]
lista2 = lista1
lista3 = [5, 10, 15, 20]

print("10 está na lista?", 10 in lista1)

print("lista1 é lista2?", lista1 is lista2)
print("lista1 é lista3?", lista1 is lista3)
```
Saida

```pseudocode
10 está na lista? True
lista1 é lista2? True
lista1 é lista3? False
```



###  Exercícios Propostos

#### Exercício 1 — Operações Básicas

Leia dois números e mostre:

* Soma
* Subtração
* Resto da divisão

---

#### Exercício 2 — Comparação de Números

Leia dois números e informe:

* Se são iguais
* Qual é o maior

---

#### Exercício 3 — Verificação de Intervalo

Leia um número e verifique se ele está entre **10 e 50**.

---

#### Exercício 4 — Operadores Lógicos

Leia a idade e informe se a pessoa:

* É maior de idade (≥18)
* É idosa (≥60)

---

#### Exercício 5 — Type Casting

Leia um número decimal (string), converta para:

* float
* int

Mostre ambos os resultados.

---

#### Exercício 6 — Associação em Lista

Crie uma lista com 5 números digitados pelo usuário e verifique se o número **25** está presente.

---

#### Exercício 7 — Identidade vs Igualdade

Crie duas listas iguais e:

* Compare com `==`
* Compare com `is`

Explique o resultado.

---

```{r aula-tipos-de-variaveis-04-exercicios-html, eval=FALSE, include=FALSE}
rmarkdown::render("04-2026-03-18_Tipos_De_Variaveis-exercicios.Rmd", output_dir="docs", output_file ="temporario.html" , output_format = "html_document") ; utils::browseURL("docs/temporario.html")
```

```{r aula-tipos-de-variaveis-04-exercicios-word, eval=FALSE, include=FALSE}
rmarkdown::render("04-2026-03-18_Tipos_De_Variaveis-exercicios.Rmd", output_dir="docs", output_file ="temporario.docx" , output_format = "word_document") ; utils::browseURL("docs/temporario.docx")
```


