---
output: 
  html_document: 
    highlight: tango
    theme: flatly
    css: style.css
---

# Tipos de Variáveis

Em programação, variáveis são espaços na memória utilizados para armazenar dados que serão manipulados por um programa.

No Python, não é necessário declarar explicitamente o tipo da variável. O tipo é determinado automaticamente pelo valor atribuído.

``` python
nome = "Maria"
idade = 25
altura = 1.70
```

Neste exemplo, podemos verificar:

| Variável | Valor   | Tipo                    |
|----------|---------|-------------------------|
| nome     | "Maria" | string                  |
| idade    | 25      | inteiro (int)           |
| altura   | 1.70    | ponto flutuante (float) |

Podemos verificar o tipo usando:

``` python
print(type(nome))
print(type(idade))
print(type(altura))
```

## Python - Linguagem fortemente tipada x linguagem fracamente tipada

### Linguagens Fortemente Tipadas

Python é uma linguagem **FORTEMENTE TIPADA:**

Uma linguagem é **fortemente tipada** quando:

Ela **não permite misturar tipos diferentes sem conversão explícita**\
Obriga o programador a ser claro sobre os tipos

### Características

-   Não faz conversões automáticas “perigosas”

-   Erros aparecem mais cedo (mais segurança)

-   Código mais previsível

Exemplo em python:

Tentativa de misturar 2 variáveis de duas naturezas diferentes (inteiro e texto):

``` python
numero = 10
texto = "5"

print(numero + texto)  # ERRO
```

```         
TypeError: unsupported operand type(s)
```

### Linguagens Fracamente Tipadas

Javascript é uma linguagem **FRACAMENTE TIPADA:**

Uma linguagem é **fracamente tipada** quando:

-   Ela **permite misturar tipos automaticamente**\
-   Faz **conversões implícitas (automáticas)**

### Características

-   Mais flexível
-   Pode gerar comportamentos inesperados
-   Conversões automáticas podem confundir

Exemplo em javascript:

``` javascript
console.log(10 + "5")
```

resultado

``` javascript
"105"
```

O número 10 foi convertido automaticamente para texto (string).

Outro exemplo em javascript:

``` javascript
console.log("5" - 2)
```

``` javascript
3
```

A o texto "5" foi convertida para número automaticamente para que pudesse ser feita a operação de subtração

Conclusão:

| Característica | Fortemente Tipada | Fracamente Tipada |
|----|----|----|
| Conversão automática | Não (ou muito limitada) |  Sim |
| Segurança | Alta |  Menor |
| Previsibilidade |  Alta | Pode ser confusa |
| Facilidade inicial | Média | Alta |
| Exemplo | C, C++, Python, Java, C# | JavaScript, PHP (em muitos casos) |

## Python - Operadores Aritméticos

Os operadores aritméticos são utilizados para realizar operações matemáticas.

| Operador | Significado      | Exemplo  |
|----------|------------------|----------|
| \+       | soma             | 5 + 3    |
| \-       | subtração        | 5 - 3    |
| \*       | multiplicação    | 5 \* 3   |
| /        | divisão          | 10 / 2   |
| //       | divisão inteira  | 10 // 3  |
| \%       | resto da divisão | 10 % 3   |
| \*\*     | potência         | 2 \*\* 3 |

Exemplos em python:

``` python
a = 10
b = 3

print("Soma:", a + b)
print("Subtração:", a - b)
print("Multiplicação:", a * b)
print("Divisão:", a / b)
print("Divisão inteira:", a // b)
print("Resto:", a % b)
print("Potência:", a ** b)
```

Resultado:

``` pseudocode
Soma: 13
Subtração: 7
Multiplicação: 30
Divisão: 3.3333
Divisão inteira: 3
Resto: 1
Potência: 1000
```

## Python - Operadores Relacionais (Comparação)

Os operadores relacionais são utilizados para comparar valores. O resultado sempre será True (verdadeiro) ou False (falso).

| Operador | Significado    |
|----------|----------------|
| ==       | igual          |
| !=       | diferente      |
| \>       | maior que      |
| \<       | menor que      |
| \>=      | maior ou igual |
| \<=      | menor ou igual |

Exemplo:

``` python
x = 10
y = 5

print(x == y)
print(x != y)
print(x > y)
print(x < y)
print(x >= y)
print(x <= y)
```

Saída:

``` pseudocode
False
True
True
False
True
False
```

## Python - Operadores Lógicos

Os operadores lógicos são usados para combinar expressões booleanas.

| Operador | Significado |
|----------|-------------|
| and      | E lógico    |
| or       | OU lógico   |
| not      | negação     |

Exemplo:

``` python
idade = 20
tem_carteira = True

print(idade >= 18 and tem_carteira)
print(idade >= 18 or tem_carteira)
print(not tem_carteira)
```

Saída:

``` pseudocode
True
True
False
```

## Python - Operadores de Atribuição

Os operadores de atribuição são usados para atribuir valores às variáveis.

| Operador | Exemplo | Equivalente |
|----------|---------|-------------|
| =        | x = 5   | atribuição  |
| +=       | x += 2  | x = x + 2   |
| -=       | x -= 2  | x = x - 2   |
| \*=      | x \*= 2 | x = x \* 2  |
| /=       | x /= 2  | x = x / 2   |
| %=       | x %= 2  | x = x % 2   |

``` python
x = 10

x += 5
print(x)

x *= 2
print(x)

x -= 4
print(x)
```

## Python - Operadores de Identidade

Os operadores de identidade verificam se duas variáveis apontam para o mesmo objeto na memória.

| Operador | Significado            |
|----------|------------------------|
| is       | são o mesmo objeto     |
| is not   | não são o mesmo objeto |

``` python
a = [1,2,3]
b = a
c = [1,2,3]

print(a is b)
print(a is c)
```

Saída:

``` pseudocode
False
True
```

Isso acontece porque b referencia o mesmo objeto que a, enquanto c é um novo objeto na memória.

## Python - Operadores de Associação

Verificam se um valor pertence a uma sequência.

| Operador | Significado       |
|----------|-------------------|
| in       | está presente     |
| not in   | não está presente |

``` python
lista = [10,20,30,40]

print(20 in lista)
print(5 in lista)
print(5 not in lista)
```

Saída:

``` pseudocode
True
False
True
```

## Python - "Converter" tipo de Variável (Type Casting)

Type Casting é a conversão de um tipo de dado para outro.

Em Python usamos funções como:

| Função  | Conversão    |
|---------|--------------|
| int()   | para inteiro |
| float() | para decimal |
| str()   | para texto   |

### Conversão para Inteiro (int):

``` python

numero = "10"

numero_int = int(numero)

print(numero_int)
print(type(numero_int))
```

### Conversão para número real (float):

``` python
valor = "3.14"

valor_float = float(valor)

print(valor_float)
print(type(valor_float))
```

### Conversão para cadeia de caracteres (string):

``` python
idade = 25

texto = str(idade)

print(texto)
print(type(texto))
```

### Exemplo integrando tudo:

``` python
numero1 = input("Digite um número: ")
numero2 = input("Digite outro número: ")

numero1 = int(numero1)
numero2 = int(numero2)

soma = numero1 + numero2

print("A soma é:", soma)
```

Aqui utilizamos:

-   input() → leitura de dados

-   int() → conversão de tipo

-   \+ → operador aritmético



```{r aula-tipos-de-variaveis-04-aula-html, eval=FALSE, include=FALSE}
rmarkdown::render("04-2026-03-18_Tipos_De_Variaveis.Rmd", output_dir="docs", output_file ="temporario.html" , output_format = "html_document") ; utils::browseURL("docs/temporario.html")
```


```{r aula-tipos-de-variaveis-04-aula-word, eval=FALSE, include=FALSE}
rmarkdown::render("04-2026-03-18_Tipos_De_Variaveis.Rmd", output_dir="docs", output_file ="temporario.docx" , output_format = "word_document") ; utils::browseURL("docs/temporario.docx")
```

